【裁判字號】    85,台上,2806
【裁判日期】    850607
【裁判案由】    偽造文書
【裁判全文】
最高法院刑事判決                              八十五年度台上字第二八○六號
    上訴人  台灣高等法院檢察署檢察官
    被  告  甲○○
右上訴人因被告偽造文書案件，不服台灣高等法院中華民國八十四年十月三日第二審
更審判決（八十四年度上更(二)字第五八一號，起訴案號：台灣桃園地方法院檢察署八
十一年度偵字第三二六六號），提起上訴，本院判決如左：
    主  文
原判決撤銷，發回台灣高等法院。
    理  由
本件原判決以公訴意旨略稱：被告甲○○與彭理河（由台灣桃園地方法院檢察署另案
偵查）共同基於犯意之聯絡，明知吳梅霖、吳曾森美夫妻已還清借款，並未積欠其債
務，竟利用渠二人代理吳梅霖以其印章辦理買賣股票交割事宜之機會，於民國八十年
九月間，在桃園縣平鎮市○○路台慶證券公司，由彭理河繕寫吳梅霖向被告借款新台
幣（下同）一百七十九萬二千一百四十八元之撥款條（即借據之意），由被告盜蓋吳
梅霖之印章於該撥款條上以偽造私文書，被告復於八十一年一月三十一日，持該偽造
之撥款條經吳梅霖之岳父曾瑞麒轉交與吳梅霖以索債，足以生損害於吳梅霖，因認被
告涉犯刑法第二百十六條、第二百十條之行使偽造私文書罪嫌云云。惟經審理結果，
認本件不能證明被告犯罪，因而撤銷第一審論處被告行使偽造私文書罪刑之判決，改
判諭知被告無罪，固非無見。惟查：(一)吳梅霖係於八十年六月二十六日、二十九日，
分別向被告借款八萬六千元及一百六十四萬八千元，就上開借款部分，迭據被告供明
，吳梅霖夫妻似亦未否認。但借款金額高達一百七十餘萬元，何以未於借款之際書立
借據，而遲至同年八月三日始書具本件撥款條﹖復未以一般用紙書立借據，而以銀行
提款單之背面匆促書就本件撥款條﹖且未約定利息及清償日期﹖再原判決認定被告借
與吳梅蘭之金額為上述金額之合計一百七十三萬四千元（見原判決第二頁正面前段）
，然本件撥款條之金額則為一百七十九萬二千一百四十八元，二者金額並不相符。又
吳曾森美陳稱：被告於八十年六月二十九日調給伊一百六十多萬元，匯入伊之帳戶，
約定利息三分；而吳梅霖則稱借款一百七十萬元，未約定清償期，利息當場就扣了十
多萬元，不知有無約定利息（見原審上訴卷第七四、七五頁，一審卷第十三頁反面）
，其夫妻二人所為陳述，亦不相符，究竟何人之供述為真實，自有深入調查之必要，
本院第一次發回意旨即予指明，原審仍未詳審剖析，遽行判決，難謂無調查未盡及理
由不備之違法。(二)被告借予吳梅霖之款項，經吳曾森美分別於八十年八月十六日、九
月十六日在范振發住所及吳梅霖村長辦公室清償，業據證人范振發、彭清城供證在卷
（見一審卷第四十九頁正反面、第一二二至一二三頁，偵卷第三三頁正面），被告亦
舉證人呂理塘證稱：吳曾森美帶至范振發家之一百萬元是用以清償向伊所借的債務，
伊乃以其中三十萬元償還范振發（見一審卷第一二一頁正反面），足見吳曾森美確有
於八十年八月十六日帶一百萬元至范振發住處，原判決竟以一百萬元隨身衣服口袋無
法裝下，認吳曾森美不可能帶一百萬元到范振發家，進而認定其還款為不實，其判決
理由與卷存證據資料顯不相適合，亦有證據上理由矛盾之違法。(三)本件公訴人於八十
一年七月二十九日起訴時，即於起訴書載明彭理河部分另案偵查，則該案偵查結果如
何，或可資為本件認定事實之參考，原審未為調閱，遽予諭知被告無罪，其職權調查
之能事究嫌未盡。以上或為上訴意旨所指摘，或為本院得依職權調查之事項，應認仍
有撤銷發回更審之原因。
據上論結，應依刑事訴訟法第三百九十七條、第四百零一條，判決如主文。
中      華      民      國    八十五    年      六      月      七      日
                              最高法院刑事第二庭
                                  審判長法官  施  文  仁
                                        法官  陳  炳  煌
                                        法官  張  淳  淙
                                        法官  洪  文  章
                                        法官  吳  昭  瑩
      右正本證明與原本無異
                                              書  記  官
中      華      民      國    八十五    年      六      月     十一     日


司法院資訊處製作；財團法人民間司法改革基金會備份。
